臺灣士林地方法院交通事件裁定　　　　100年度交聲字第931號
移送機關即
原處分機關　交通部公路總局臺北區監理所
異　議　人
即受處分人　北祥交通有限公司
代　表　人　施建仲
上列異議人即受處分人因違反道路交通管理處罰條例案件，對於
交通部公路總局臺北區監理所於中華民國100 年6 月13日所為之
處分（原處分案號：北監營裁字第裁40-A1A148472號），聲明異
議，經臺灣板橋地方法院以管轄錯誤，移送本院審理，本院裁定
如下：
    主  文
異議駁回。
    理  由
一、原處分意旨略以：異議人即受處分人北祥交通有限公司所有
    車牌號碼415-HM號營業貨運曳引車於民國100 年4 月15日下
    午3 時50分許，在臺北市○○區○○路2 號前，與車牌號碼
    565-HQJ 號重型機車發生交通事故，因上開曳引車裝載總聯
    結重量35公噸，經過磅為35.18 公噸，超載0.18公噸而違規
    ，經警當場舉發，裁處罰鍰新台幣（下同）1 萬1,000 元，
    並記汽車違規紀錄1 次等情。
二、異議意旨則以：異議人所有之上開曳引車因於上開時、地發
    生交通事故，該車駕駛人依警員指示，將該車移至距事發地
    點數公里外之地磅過磅，無法確知該地磅有無經檢驗合格，
    因現有度量衡儀器均有一定範圍內之容許誤差，即使該地磅
    經檢驗合格，由於上開曳引車僅超載0.18公噸，尚不足百分
    之1 ，應屬容許性誤差，不應舉發；又臺北市政府警察局交
    通警察大隊100 年6 月1 日北市警交大事字第10031097600
    號函指上開曳引車因超載而與對向來車即車牌號碼565-HQJ
    號重型機車跨越禁止超車線，駛入上開曳引車之車道，同為
    肇事原因，然縱使上開曳引車未超載，行經前述事故地點時
    ，遇跨越禁止超車線而駛入上開曳引車行駛車道之車牌號碼
    565-HQJ 號重型機車，仍無法避免本件交通事故之發生，是
    本件應不適用「違反道路交通管理事件裁罰基準及處理細則
    」第12條第1 項第13款相關規定及交通部86年11月3 日路臺
    （86）監字第11093 號、90年9 月21日（90）交路字第0547
    77號函釋等情。
三、按汽車裝載貨物超過核定之總重量、總聯結重量者，處汽車
    所有人罰鍰1 萬元，超載10公噸以下者，以總超載部分，每
    1 公噸加罰1,000 元，並記汽車違規紀錄1 次，道路交通管
    理處罰條例第29之2 條第1 項、第3 項定有明文。
四、經查：
（一）異議人所有之車牌號碼415-HM號營業貨運曳引車於100 年
      4 月15日下午3 時50分許，在臺北市○○區○○路2 號前
      ，與車牌號碼565-HQJ 號重型機車發生交通事故，經警將
      該曳引車移至設置於臺北市○○區○○段2 小段91號之固
      定地磅測量重量，該車之過磅結果為35.18 公噸，因超過
      該車裝載總聯結重量35噸而經警舉發等情，未據異議人表
      示爭執，復有現場照片、臺北市政府警察局100 年5 月19
      日北市警交大字第A1A148472 號舉發違反道路交通管理事
      件通知單、臺北市政府警察局交通警察大隊100 年6 月1
      日北市警交大字第10031097600 號函（見臺灣板橋地方法
      院100 年度交聲字第2178號卷第12至15、20、25頁）及本
      院卷附臺北市政府警察局交通警察大隊100 年10月3 日北
      市警交大事字第10031951000 號函檢附之地磅記錄單可稽
      ，上情應堪認定。
（二）異議人固持前詞置辯，惟上開曳引車於100 年4 月15日下
      午5 時33分許，係在設置於臺北市○○區○○段2 小段91
      號之固定地磅測量重量，已如前述，該固定地磅業據經濟
      部標準檢驗局核發度量衡器檢定合格證書，該證書之有效
      期限係自100 年2 月22日至101 年2 月29日，此有本院卷
      附經濟部標準檢驗局度量衡儀器檢定合格證書為憑，足見
      上開曳引車於100 年4 月15日經該固定地磅測量重量時，
      該地磅尚在檢驗合格之期限內，是該檢驗結果應屬可採；
      又依「衡器檢定檢查技術規範」第4.16.2點前段之規定，
      固定地秤之公差為負載秤量之千分之1 ，因上開曳引車測
      得重量為35.18 公噸，據此計算公差為0.03518 公噸，將
      測得之重量扣除公差值為35.14482公噸，仍逾該車裝載總
      聯結重量35噸，是該車確有超載情形，即堪認定。至於異
      議人雖主張該車超過核定總聯結重量未逾百分之10，依「
      違反道路交通管理事件裁罰基準及處理細則」第12條第1
      項第13款之規定，不應舉發等情，然「違反道路交通管理
      事件裁罰基準及處理細則」第12條第1 項係針對違規情節
      輕微，而未嚴重危害交通安全、秩序或發生交通事故，以
      不舉發為適當者，定有得免舉發之規定，而前開曳引車於
      上述時、地係與車牌號碼565-HQJ 號重型機車發生交通事
      故，業於前述，即難認與「違反道路交通管理事件裁罰基
      準及處理細則」第12條第1 項所定微罪不舉之要件相符，
      是異議人所辯已難認有據；又道路交通管理處罰條例未定
      有車輛超載未逾百分之10即予免罰之規定，況交通部制定
      「違反道路交通管理事件統一裁罰標準及處理細則」第12
      條第1 項係賦予交通勤務警察或依法令執行交通稽查任務
      人員相當之裁量權，且依該條第3 項規定，縱使行為人符
      合該條第1 項所列各款情形者，執勤警員對於不聽勸導者
      ，必要時，仍得舉發，亦即非對於凡符合該條第1 項所列
      各款情形者，即一律不得舉發，而依前所述，前揭曳引車
      確有超載情事，已違反道路管理處罰條例第29之2 條規定
      ，則警員據此規定舉發，即不得認有何違法情事。
（三）綜上，前開曳引車確因裝載超過總聯結重量而違規一節，
      已堪認定，故移送機關依據道路交通管理處罰條例第29條
      之2 及違反道路交通管理事件統一裁罰基準及處理細則等
      規定，裁處異議人罰鍰1 萬1,000 元，並記汽車違規紀錄
      1 點，認事、用法均無違誤，異議人所持前開辯稱均非足
      採。從而，本件聲明異議為無理由，應予駁回。
據上論斷，應依道路交通事件處理辦法第18條，裁定如主文。
中    華    民    國   100    年    10    月    19    日
                  交通法庭法  官  邰婉玲
以上正本證明與原本無異。
對於本件裁定如有不服，應於送達後5 日內，向本院提出抗告書
狀，敘述抗告之理由，抗告於臺灣高等法院。
中    華    民    國   100    年    10    月    19    日
                          書記官  謝金宏